【裁判字號】    97,易,176
【裁判日期】    970625
【裁判案由】    詐欺等
【裁判全文】
臺灣雲林地方法院刑事判決               97年度易字第176號
公  訴  人  臺灣雲林地方法院檢察署檢察官
被      告  甲○○
                    （現另案於臺灣雲林第二監獄執行中）
上列被告因詐欺等案件，經檢察官提起公訴（97年度偵緝字第27
號、97年度偵字第684號），本院判決如下：
    主  文
甲○○幫助共同意圖為自己不法之所有，以詐術使人將本人之物
交付，累犯，處有期徒刑捌月，減為有期徒刑肆月；又幫助共同
意圖為自己不法之所有，以恐嚇使人將本人之物交付，累犯，處
有期徒刑捌月，減為有期徒刑肆月；應執行有期徒刑柒月。
    事  實
一、甲○○前因1.搶奪案件，經本院以91年度訴字第76號判處有
    期徒刑1 年2 月確定；2.又因竊盜案件，經本院以91年度虎
    簡字第203 號判處有期徒刑3 月確定；3.又因施用第一、二
    級毒品案件，經本院以92年度訴字第11號分別判處有期徒刑
    1 年、6 月，定應執行刑有期徒刑1 年4 月確定。其後2.、
    3.二案，經本院以92年度聲字第214 號裁定合併應執行有期
    徒刑1 年7 月確定。嗣上開犯罪接續執行，於民國94年10月
    21日執行完畢。詎仍不知悔改，可預見將行動電話SIM 卡販
    賣予不熟識之人使用，有遭他人作為詐欺取財、恐嚇取財犯
    罪工具之虞，仍不違反其本意，竟分別基於幫助他人詐欺取
    財、恐嚇取財之未必故意，為下列行為：
  (一)於95年9 月23日某時，將其向臺灣大哥大股份有限公司甫申
    辦取得之行動電話門號0000000000號SIM 卡1 枚，隨即在雲
    林縣虎尾鎮某處，以新台幣（下同）1,500 元之代價，販賣
    予不詳姓名年籍之成年男子。該不詳男子於取得上開000000
    0000號SIM 卡後，其集團成員即共同基於意圖為自己不法所
    有之詐欺犯意聯絡，先由不詳姓名年籍綽號「小顏」之成年
    女子，於96年1 月中旬上網與丙○○聊天，進而於96年3 月
    10日邀約丙○○外出至台中市○○路大潤發見面用餐，並留
    0000000000號行動電話號碼供丙○○連絡。然當丙○○依約
    前往，卻未見「小顏」露面，丙○○乃撥打上開行動電話與
    「小顏」連絡，「小顏」告知因其姊「周小姐」擔心伊之安
    危，要丙○○另撥打0000000000號行動電話給「周小姐」，
    經丙○○與該不詳姓名年籍成年女子「周小姐」聯繫後，「
    周小姐」要求丙○○至提款機操作以便核對資料，丙○○不
    疑有他，隨即至提款機操作，但均操作失敗。「周小姐」乃
    於96年3 月10日至同月12日之間，陸續去電丙○○，要求丙○○將所登錄之資料刪除，惟丙○○亦皆操作失敗，該犯罪
    集團成員某不詳姓名年籍綽號「陳經理」之成年男子，旋即
    以0000000000號行動電話與丙○○連絡，佯稱丙○○之操作
    失敗，導致該公司叫小姐之匯款方式受影響，無法營業，要
    丙○○負責；並表示已幫丙○○製作會員資料，會請玉山銀
    行「邱主任」與之核對資料等語。其後經該集團某不詳姓名
    年籍綽號「邱主任」之成年男子與丙○○聯繫後，偽稱丙○○之資料無法核對成功，解決方式為丙○○須將200,000 元
    匯至其等戶頭內做票據交換。該詐騙集團為取信於丙○○，
    乃於96年3 月20日先匯款5,000 元，至丙○○設於中國信託
    銀行新竹分行帳號000000000000號之帳戶內，表示該金額為
    投資基金之利息，並要求丙○○將其所有之中國信託商業銀
    行、新竹國際商業銀行神岡分行（帳號0000000000000 號）
    之提款卡寄交予「陳經理」。丙○○不疑有他陷於錯誤，乃
    將其上開銀行帳戶之提款卡寄交給「陳經理」，丙○○隨後
    並陸續向其親友借錢匯入其上開中國信託商業銀行之帳戶內
    。而該詐騙集團於收受丙○○之提款卡後，旋即於96年3 月
    21 日 至同月26日之期間，陸續自丙○○上開中國信託商業
    銀行帳戶，以提領現金或轉帳至丙○○上開新竹國際商業銀
    行帳戶後再予提領，或轉匯至林柏宏、游振松等他人帳戶方
    式，共計詐取丙○○803,106 元得手。
  (二)甲○○又於95年11月22日某時，將其以其配偶楊秀姝代理人
    名義向遠傳電信股份有限公司甫申辦取得之行動電話門號
    0000000000號SIM 卡1 枚，隨即在雲林縣虎尾鎮○○路某便
    利商店前，以1,500 元之代價，販賣予另一不詳姓名年籍之
    成年男子。嗣該不詳成年男子所屬之犯罪集團成員於取得該
    門號之SIM 卡後，即意圖為自己不法所有，共同基於恐嚇取
    財之犯意聯絡，先推由不詳姓名年籍綽號「小怡」之成年女
    子，於95年12月30日下午6 時許，在網路聊天室約乙○○至
    台南市後火車站見面，惟當乙○○依約往會時，「小怡」並
    未露面，而以電話與乙○○連絡，於獲取乙○○之姓名、工
    作及住處地址等資料後，再由該集團成員以上開0000000000
    號行動電話向乙○○恫嚇稱：伊是竹聯幫堂主，伊知道乙○○之工作及住處地址，要乙○○匯款168,000 元，不然要對
    乙○○及其家人不利等語，恐嚇乙○○，致乙○○心生畏懼
    ，乃依其指示，於同日23時34分許及翌日（即31日）0 時14
    分許，分別匯款30,000元及36,000元至朱健銘設於新竹國際
    商業銀行龍潭分行帳號000000000 號帳戶內（朱健銘部分，
    另由臺灣桃園地方法院審理）。
二、案經丙○○、乙○○分別訴由臺中縣警察局烏日分局、臺南
    市警察局第五分局報告臺灣臺中、臺南地方法院檢察署呈請
    臺灣高等法院、臺灣高等法院臺南分院檢察署檢察長核轉臺
    灣雲林地方法院檢察署檢察官偵查起訴。
    理  由
壹、程序方面：
一、按被告以外之人於審判外之言詞或書面陳述，除法律有規定
    者外，不得作為證據；又被告以外之人於審判外之陳述，雖
    不符前4 條之規定，而經當事人於審判程序同意作為證據，
    法院審酌該言詞陳述或書面陳述作成時之情況，認為適當者
    ，亦得為證據，刑事訴訟法第159 條第1 項、同法第159 條
    之5 第1 項定有明文。
二、本案被害人丙○○、乙○○之警詢筆錄、新竹國際商業銀行
    神岡分行96年4 月24日竹商銀神岡字第09600100號函檢送新
    竹國際商業銀行存款相關業務申請書（帳戶：000000000000
    0 、申請人：丙○○）、金融卡基本資料、存簿對帳單、丙○○之中國信託銀行000000000000帳號之存摺封面影本、96
    年3 月21日至96年3 月27日之對帳單、臺灣郵政股份有限公
    司臺南郵局96年4 月30日南營密字第0961200623號函檢送林
    柏宏所有00000000000000帳號之客戶歷史交易清單、臺灣中
    小企業銀行東桃園分行96年4 月20日96東桃字第404 號函檢
    送游振松所有00000000000 帳號之開戶基本資料、96年3 月
    21 日 至96年4 月21日之交易明細表、台灣大哥大股份有限
    公司96年4 月20日法大字096036746 號函檢送用戶甲○○（
    門號0000000000）基本資料查詢、預付卡申請書、新竹國際
    商業銀行龍潭分行96年1 月18日竹商銀龍潭字第09600019號
    函檢送朱健銘帳號0000-00000帳戶開戶及交易明細資料、新
    竹國際商業銀行、合作金庫ATM 交易明細單影本2 張、遠傳
    行動電話服務代辦委託書、行動電話申請書（門號00000000
    00號）影本共2 張，以及被告配偶楊秀姝之檢察官訊問筆錄
    ，對於被告甲○○而言，雖均係被告以外之人於審判外之言
    詞或書面陳述，原則上不得作為證據。惟被告及檢察官於本
    院審判程序中，已表示同意作為證據，本院審酌各該言詞、
    書面作成時之情況，認為適當，依上開規定，均得作為證據
    。
貳、實體方面：
一、訊據被告甲○○坦承於上揭時、地，有將行動電話門號
    0000000000號及0000000000號之SIM 卡各1 枚，各以1,500
    元之代價，分別售予不詳姓名成年男子之事實；惟矢口否認
    有何幫助詐欺取財、恐嚇取財之犯行，辯稱：伊因施用毒品
    缺錢花用，始出售SIM 卡，不知事情如此嚴重等語。
二、經查：
  (一)上揭行動電話分別以被告名義，及由被告以其配偶楊秀姝之
    代理人身分申辦取得一節，有台灣大哥大股份有限公司96年
    4 月20日法大字096036746 號函檢送用戶甲○○（門號0000
    000000）基本資料查詢、預付卡申請書影本各1 份，及遠傳
    行動電話服務代辦委託書、行動電話申請書（門號00000000
     00 號）影本各1 份在卷可參，復有楊秀姝之檢察官訊問筆
    錄在卷可佐。
  (二)又被害人丙○○、乙○○分別遭犯罪集團成員，以上揭行動
    電話詐騙及恐嚇取財，並分別受有財物損失之事實，亦經被
    害人丙○○、乙○○於警詢指述綦詳，復有新竹國際商業銀
    行神岡分行96年4 月24日竹商銀神岡字第09600100號函檢送
    新竹國際商業銀行存款相關業務申請書（帳戶：0000000000
    00 0、申請人：丙○○）、金融卡基本資料、存簿對帳單、
    丙○○之中國信託銀行000000000000帳號之存摺封面影本、
    96年3 月21日至96年3 月27日之對帳單、臺灣郵政股份有限
    公司臺南郵局96年4 月30日南營密字第0961200623號函檢送
    林柏宏所有00000000000000帳號之客戶歷史交易清單、臺灣
    中小企業銀行東桃園分行96年4 月20日96東桃字第404 號函
    檢送游振松所有00000000000 帳號之開戶基本資料、96年3
    月21日至96年4 月21日之交易明細表、新竹國際商業銀行龍
    潭分行96年1 月18日竹商銀龍潭字第09 600019 號函檢送朱
    健銘帳號0000-00000帳戶開戶及交易明細資料、新竹國際商
    業銀行、合作金庫ATM 交易明細單影本等資料附卷為證。
  (三)被告雖以上揭情詞置辯。惟查，在台灣現今社會，一般人自
    行向電信公司申請門號，並無特殊限制及困難，故需用門號
    者原得以自己之名義申請，而無向他人買受門號SIM 卡之必
    要；且時下持人頭門號以電話詐騙被害人匯款，或以之作為
    恐嚇取財之工具，甚為猖獗；此等情事，已經媒體廣為報導
    ，是依一般人智識及社會生活經驗，極易認知不使用自己申
    辦之行動電話門號，卻向他人買受門號SIM 卡使用，尤其在
    陌生人間之買受使用，乃屬悖於常情，其目的顯係為逃避檢
    警機關透過通聯紀錄之循線追查，以掩蓋其不法犯罪。故此
    ，被告對於不詳姓名之成年男子向其收購行動電話門號之
    SIM 卡時，自難諉為不知，該他人等係欲以之作為詐欺取財
    、恐嚇取財之用。是被告雖無他人使用其門號SIM 卡必持以
    詐欺取財、恐嚇取財之確信，惟其仍予以出售，顯見被告對
    於他人縱使用於詐欺取財、恐嚇取財一節，有予以容任之意
    思，足認被告有幫助他人共同詐欺取財、恐嚇取財之未必故
    意甚明。本案事證明確，被告犯行堪以認定，應依法論科。
三、論罪科刑：
  (一)核被告甲○○就事實一(一)所為，係犯刑法第30條第1 項前段
    、第339 條第1 項幫助共同詐欺取財罪；就事實一(二)所為，
    係犯刑法第30條第1 項前段、第346 條第1 項幫助共同恐嚇
    取財罪。
  (二)被告所為上述2 次犯罪，犯意各別，應予分論併罰。
  (三)又被告前因1.搶奪案件，經本院以91年度訴字第76號判處有
    期徒刑1 年2 月確定；2.又因竊盜案件，經本院以91年度虎
    簡字第203 號判處有期徒刑3 月確定；3.又因施用第一、二
    級毒品案件，經本院以92年度訴字第11號分別判處有期徒刑
    1 年、6 月，定應執行刑有期徒刑1 年4 月確定。其後2.、
    3.二案，經本院以92年度聲字第214 號裁定合併應執行有期
    徒刑1 年7 月確定。嗣上開犯罪接續執行，於94年10月21日
    執行完畢一節，有臺灣高等法院被告前案紀錄表1 份附卷可
    參。被告於上開徒刑執行完畢後，5 年以內故意再犯本案有
    期徒刑以上之罪，為累犯，各應依刑法第47條第1 項加重其
    刑。
  (四)被告基於幫助不詳成年男子等詐欺取財、恐嚇取財之未必故
    意，而出售SIM 卡，屬詐欺取財、恐嚇取財構成要件以外之
    行為，係幫助犯，爰依刑法第30條第2 項規定，減輕其刑。
    並均依法先加後減。
  (五)爰審酌被告有上述犯罪前科，素行欠佳；且提供行動電話
    SIM 卡予他人犯罪使用之幫助犯行，使收受者憑恃犯罪追查
    不易更肆無忌憚，而助長詐欺取財、恐嚇取財之歪風，顯對
    社會秩序及人民財產權構成嚴重危害；增加被害人尋求救濟
    之困難，且被害人損失金額非少；又於犯後未能坦承犯行，
    亦未賠償被害人所受損害，犯後態度不佳等被告之品行、犯
    罪動機、目的、手段及犯後態度等一切情狀，分別量處如主
    文所示之刑。
  (六)又被告本案犯罪時間在96年4 月24日以前，合於中華民國九
    十六年罪犯減刑條例所定之減刑條件，爰依中華民國九十六
    年罪犯減刑條例第2 條第1 項第3 款、第7 條規定，分別宣
    告其減得之刑，並定如主文所示之應執行刑。
據上論斷，應依刑事訴訟法第299 條第1 項前段，刑法第339 條
第1 項、第346 條第1 項、第30條第1 項前段、第2 項、第47條
第1 項、第51條第5 款，刑法施行法第1 條之1 ，中華民國九十
六年罪犯減刑條例第2 條第1 項第3 款、第7 條，判決如主文。
本案經檢察官蕭如娟到庭執行職務。
中    華    民    國    97    年    6     月    25    日
            刑事第三庭    審判長法  官  林輝煌
                                法  官  李貞瑩
                                法  官  陳銘壎
以上正本證明與原本無異。
如不服本判決，應於送達後10日內向本院提出上訴狀（須附繕本
），上訴於台灣高等法院台南分院。
告訴人或被害人對於本判決如有不服，而請求檢察官上訴者，其
上訴期間之計算以檢察官收受判決正本之日期為準。
                                書記官  鍾宜津
中    華    民    國    97    年    6     月    25    日
附錄本案論罪科刑法條全文：
中華民國刑法
第339條
意圖為自己或第三人不法之所有，以詐術使人將本人或第三人之
物交付者，處五年以下有期徒刑、拘役或科或併科一千元以下罰
金。
以前項方法得財產上不法之利益或使第三人得之者，亦同。
前二項之未遂犯罰之。
第346條
意圖為自己或第三人不法之所有，以恐嚇使人將本人或第三人之
物交付者，處六月以上五年以下有期徒刑，得併科一千元以下罰
金。
以前項方法得財產上不法之利益，或使第三人得之者，亦同。
前二項之未遂犯罰之。


司法院資訊處製作；財團法人民間司法改革基金會備份。
